臺灣高等法院臺南分院刑事判決　　　　100年度上訴字第581號
上　訴　人
即　被　告　黃詳芸
指定辯護人　本院公設辯護人　簡松柏
上列上訴人因毒品危害防制條例案件，不服臺灣嘉義地方法院
100年度訴字第117號中華民國100年3月30日第一審判決（起訴案
號：臺灣嘉義地方法院檢察署99年度偵字第9148號），提起上訴
，本院判決如下：
    主  文
原判決關於黃詳芸於99年10月初販賣毒品部分暨定應執行刑部分
均撤銷。
黃詳芸犯如附表一編號1所示之罪，累犯，處如附表一編號1罪刑
欄所示之刑。
其他上訴駁回。
本判決第二項撤銷改判之刑與上訴駁回所處之刑，應執行有期徒
刑拾陸年陸月，附表二編號1所示之第一級毒品海洛因均沒收銷
燬之，編號2、3所示物品均沒收；販賣第一級毒品所得新臺幣玖
萬元沒收，如全部或一部不能沒收時，以其財產抵償之。
    事  實
一、黃詳芸（綽號可欣）前因施用毒品案件，經臺灣高雄地方法
    院於民國98年8月31日，以98年度審簡字第171號判決判處有
    期徒刑3月確定，並於99年4月18日執行完畢。猶不知警惕，
    明知海洛因係毒品危害防制條例所定之第一級毒品，不得非
    法持有、販賣，竟基於販賣第一級毒品以營利之犯意，分別
    於：
(一)、99年10月初某日22時許，在嘉義縣太保市黃隆俊之某綽號「
    宗仁」友人住處，以新臺幣（下同）9萬元之代價，將重量
    約0.5兩之海洛因（即18.75公克）持以販賣黃隆俊，得款9
    萬元；
(二)、99年11月17日某時，黃隆俊復以電話號碼0000-000000號行
    動電話撥打黃詳芸所有之電話號碼0000-000000號行動電話
    ，互為約定以27萬元代價，交易重量約1.5兩之海洛因（約
    56.25公克），嗣於同年月17日13時許，黃詳芸要求不知情
    之郭建廷駕駛車牌號碼5016-XS號自用小客車，搭載其自高
    雄市住處前往址設嘉義縣中埔鄉○○路716號「湯野精品旅
    館」307室，與黃隆俊交易海洛因。同日18時許，郭建廷將
    上開自用小客車停前揭旅館前道路旁，黃詳芸將2包海洛因
    （毛重55.77公克）置於飲料杯內，並置於上揭自用小客車
    右前門外草叢內，獨自走入前揭旅館307室，欲與黃隆俊交
    易海洛因時，為埋伏之警方查獲而未遂，並扣得前揭黃詳芸
    置於飲料杯內之毒品海洛因及附表二編號3、4、5、6所示之
    物外，另於黃詳芸身上查獲1包海洛因（毛重0.56公克），
    嗣於同年18日9時許，在嘉義市警察局辦公室又從黃詳芸之
    汽車鑰匙圈之飾品內查獲2包海洛因（毛重1.8公克）（前揭
    海洛因5包驗餘總淨重57.81公克，純度78.06％，純質淨重
    45.25公克）。
二、案經嘉義市政府警察局第二分局報告臺灣嘉義地方法院檢察
    署檢察官偵查起訴。
    理  由
一、按被告以外之人於審判外之陳述，經當事人於審判程序同意
    作為證據，法院審酌該言詞陳述或書面陳述作成時之情況，
    認為適當者，亦得為證據。當事人、代理人或辯護人於法院
    調查證據時，知有第159條第1項不得為證據之情形，而未於
    言詞辯論終結前聲明異議，視為有前項之同意，刑事訴訟法
    第159條之5定有明文。查本件認定事實所援引具傳聞性質之
    言詞或書面證據，關於證據能力，提示檢察官及辯護人均對
    之表示無意見（見本院卷第34頁反面），亦未於本案言詞辯
    論終結前聲明異議，而本院審酌該等審判外陳述作成當時之
    過程、內容、功能等情況綜合判斷，認具備合法可信之適當
    性保障而具證據能力，得採為認定事實之基礎，合先敘明。
二、被告黃詳芸未於本院準備、審理期日到庭，據其於原審所述
    及上訴意旨略以：其對上開事實坦承不諱，惟辯稱並非大毒
    梟，毒品亦係向蔡金茂購買，且應黃隆俊要求才販賣給黃隆
    俊，顯情輕法重，被告犯後態度良好，並主動供出上源，原
    審未爰引刑法第59條減輕其刑，實違反比例原則云云：惟查
    ：
(一)、上揭事實，業據被告黃詳芸於偵查中自白：「（妳承認在99
    年10月初在太保嘉義縣政府附近，妳賣半兩海洛因給黃隆俊
    ？）是我以9萬元賣他，當時我在綽號宗仁家中，當時我買
    了1兩回來用到餘約半兩，才一次全部賣給黃隆俊」、「（
    99年11月17日所涉販賣海洛因是否認罪？）我認罪」等語（
    偵卷第22、23頁），於原審亦坦承「我承認犯罪」等語不諱
    （見原審卷第56、88頁），核與證人黃隆俊於警詢供稱：「
    第1次是於99年10月初的某日晚間約22時左右，在嘉義縣太
    保市朋友家中向黃詳芸購買海洛因半兩」、偵查中證述「（
    99年11月16日你是否配合警方辦案，以0000000000打000000
    0000向綽號可欣本名黃詳芸的女子買毒品？）是，我以電話
    跟她聯絡要買安非他命4兩，每兩43000元，海洛因2兩，1兩
    180000元，但今天下午2點，她說海洛因的量沒有那麼多，
    只有1兩半，安非他命要明天才有，所以我們約定先買1兩半
    的海洛因，她說她要從高雄拿貨上來交易會再跟我聯絡，我
    跟她約在中埔的湯野汽車旅館交易，我跟警方在307室等候
    ，當時她進來307室就被警察抓了」情節相符（見警卷第13
    至17頁、第20至23頁、偵卷第18至20頁、第64至67頁），此
    外，並有嘉義市政府警察局第二分局搜索扣押筆錄、扣押物
    品目錄表、扣押物品收據、翻拍電話通話紀錄照片1張、查
    扣物品暨毒品初步檢驗照片18張等附卷可稽（見警卷第24至
    44頁）。扣案之毒品5包，經鑑驗結果確均含有海洛因成分
    （合計驗餘淨重57.81公克，純度78.06％，純質淨重45.25
    公克）等情，亦有法務部調查局濫用藥物實驗室99年12月14
    日調科壹字第09923027900號鑑定書1份在卷可資佐證（見偵
    卷第62頁）。前揭事證已經明確。至於被告於99年10月初販
    售海洛因予黃隆俊之價格，被告供稱係9萬元，黃隆俊則稱
    是9萬5千元，二人所述並不一致，本院基於罪疑有利被告之
    原則，爰認定該次交易價格為9萬元，併此說明。
(二)、海洛因乃毒品危害防制條例所列管具成癮性、濫用性之第一
    級毒品，危害社會甚深，嚴禁持有、轉讓、製造、運輸及販
    賣等，罪刑非輕，販賣毒品乃懸為厲禁之重罪，從事者莫不
    極盡隱諱之能事，唯恐遭致查緝，故除因特別情事偶爾無償
    轉讓，間或與人分享外，衡情倘無利可圖，諒無平白蹈陷重
    典無端供應他人之理。本件被告與證人黃隆俊彼此間，僅止
    於朋友關係，並無特殊密切之親故關係，卻仍鋌而走險，議
    款交付物稀價昂之海洛因。再被告於警詢時供承其犯罪事實
    ，犯罪事實欄一、(二)擬販售者，前係以26萬5千元之代價購
    得重量約1兩半之海洛因，欲以27萬元售出，揆諸上開情理
    ，堪認其上揭犯行均有營利之意圖甚明。綜上所述，本件被
    告犯行事證明確，洵堪認定。
三、查海洛因為毒品危害防制條例第2條第2項第1款所定之第一
    級毒品。被告就99年11月17日該次犯行，已與黃隆俊約好毒
    品之種類、數量，並已攜帶毒品前去約定場所，雖未完成交
    易，仍應認已著手販賣毒品行為而未遂，為未遂犯。是核被
    告就犯罪事實欄一、(一)所為，係犯毒品危害防制條例第4條
    第1項之販賣第一級毒品罪，犯罪事實欄一、(二)所為，係犯
    毒品危害防制條例第4條第6項、第1項販賣第一級毒品未遂
    罪。被告前揭持有海洛因（包含持有純質淨重10公克以上海
    洛因部分）之低度行為，分別為其販賣之高度行為所吸收，
    均不另論罪。被告所犯上開2罪間，犯意各別，應予分論併
    罰。又被告有犯罪事實欄所載前科科刑及執行紀錄，有臺灣
    嘉義地方法院檢察署刑案資料查註紀錄表、臺灣高等法院被
    告前案紀錄表各1件在卷可按，其受徒刑之執行完畢，5年以
    內故意再犯有期徒刑以上之罪，為累犯，應各依刑法第47條
    第1項之規定，加重其刑（法定本刑為死刑或無期徒刑部分
    ，依法不得加重）。其如犯罪事實欄一、(二)之犯行，因證人
    黃隆俊係配合警方查獲，而無真實購買之意，且遭埋伏之員
    警破獲而未成交，犯罪尚屬未遂，爰依刑法第25條第2項之
    規定，按既遂犯之刑減輕之。另被告並於偵查及審判中均自
    白上揭販賣毒品犯行，均應依毒品危害防制條例第17條第2
    項規定分別減輕其刑，且均依法先加後減之（法定本刑為死
    刑、無期徒刑部分，依法不得加重，犯罪事實欄一、(二)部分
    並遞減之）。至毒品危害防制條例第4條第1項販賣第一級毒
    品罪，供出毒品來源，因而查獲其他正犯或共犯者，依同條
    例第17條第1項規定固得減輕或免除其刑。然其所稱「供出
    毒品來源，因而查獲其他正犯或共犯者」，係指被告供出毒
    品來源之有關資料，諸如前手之姓名、年籍、住居所、或其
    他足資辨別之特徵等，使調查或偵查犯罪之公務員因而對之
    發動調查或偵查並查獲者而言。本件被告固表示有向檢警供
    出毒品來源，然迄未因而查獲其他正犯或共犯（見原審訴字
    卷第37頁），尚無毒品危害防制條例第17條第1項減輕或免
    除其刑規定之適用，附此敘明。
四、原審就上揭事實欄一、(二)部分，以被告犯罪事證明確，適用
    毒品危害防制條例第4條第1項、第6項、第17條第2項、第18
    條第1項前段、第19條第1項，刑法第11條、第47條第1項、
    第25條第2項，審酌被告犯罪情節，量處有期徒刑9年，並以
    扣案如附表二編號1海洛因5包（合計驗餘淨重57.81公克，
    純度78.06％，純質淨重45.25公克），屬被告本件犯罪事實
    欄一、(二)販賣所查獲之第一級毒品，不問屬於犯人與否，均
    應依毒品危害防制條例第18條第1項前段規定沒收銷燬；上
    開海洛因之包裝袋5個（附表二編號2）均具防止內容物裸露
    、逸出及潮濕功能，係被告所有供犯罪事實欄一、(二)販賣海
    洛因使用之物，應依毒品危害防制條例第19條第1項規定，
    均在附表一編號2項下宣告沒收。另附表二編號3門號000000
    0000之行動電話1具（含SIM卡1張），係被告所有供犯罪事
    實欄一、(二)販賣海洛因之用，應依毒品危害防制條例第19條
    第1項規定沒收；其他扣案之玻璃球吸管、行動電話等物品
    ，均與本件販賣海洛因之犯行無關，不併予宣告沒收，經核
    認事用法均無不當，量刑亦稱允當，被告上訴意旨以其已有
    供出毒品來源其係向蔡金茂購買毒品，被告並非大毒梟，顯
    然情輕法重，被告犯後態度良好，原審未依刑法第59條減輕
    刑責云云，指摘原判決不當，惟查被告於99年1月間即因販
    賣第二級毒品案，經檢察官分案偵辦，並於99年4月26日起
    訴（嗣並經臺灣高等法院高雄分院判處有期徒刑6年確定）
    ，被告於被追訴期間，猶不思悔改，仍犯本件販賣毒品犯行
    ，其犯罪情節，並無可憫恕之處，其以上詞指摘原判決不當
    ，為無理由，應予駁回。
五、至於事實欄一、(一)部分，原審為論罪科刑之判決，固非無見
    ，惟查被告該次犯罪，黃隆俊於警詢供稱：「第1次是於99
    年10月初的某日晚晚間約22時許左右，在嘉義縣太保市朋友
    家中向黃詳芸以....購買海洛因半兩」，核與被告黃詳芸於
    警詢亦供稱黃隆俊所供上詞為真實（警卷第6頁），並稱「
    當時我與黃隆俊2人在嘉義縣太保市縣政府附近朋友家中，
    不期而遇，他問我看有沒有『軟仔』（指海洛因），剛好我
    身上有約半兩的海洛因，我就賣給他9萬元」等語明確，是
    被告該次販賣毒品並無以0000000000號行動電話為犯罪工具
    ，至為明確，原審就被告該次販賣毒品犯行，亦將上開行動
    電話為沒收之諭知，即有未洽，被告上訴意旨雖以原審未依
    刑法第59條減輕其刑及伊有供出來源云云，指摘原判決不當
    ，雖為無理由，惟原判決既有前開可議之處，自應予撤銷改
    判，定應執行刑部分亦因失所附麗，一併撤銷之。審酌被告
    四肢健全，竟不思循正途賺取金錢，反意圖牟取暴利，販賣
    海洛因予他人數量非微，戕害國人健康惡性非輕，惟警、偵
    、審訊時均坦承犯行尚知悔悟之態度、所販賣毒品之次數、
    數量、高職肄業之教育程度、已離婚，育有2子、經濟狀況
    勉持，量處如附表一編號1所示之刑，被告販賣毒品所得9萬
    元，為其販賣毒品所得，應依毒品危害防制條例第19條第1
    項之規定宣告沒收，如全部或一部不能沒收時，以其販產抵
    償之。並與駁回上訴部分，定其應執行刑。
六、被告黃詳芸經合法傳喚，無正當理由不到庭，爰不待其陳述
    ，逕行判決。
據上論結，應依刑事訴訟法第368條、第369條第1項前段、第371
條、第364條、第299條第1項前段，毒品危害防制條例第4條第1
項、第6項、第17條第2項、第19條第1項，刑法第11條、第47條
第1項、第51條第5款，判決如主文。
本案經檢察官吳忠賢到庭執行職務。
中    華    民    國  100    年    10    月    26    日
                  刑事第五庭    審判長法  官  楊明章
                                      法  官  黃國永
                                      法  官  趙文淵
以上正本證明與原本無異。
如不服本判決應於收受送達後10日內向本院提出上訴書狀，其未
敘述上訴理由者，並得於提起上訴後10日內向本院補提理由書（
均須按他造當事人之人數附繕本）「切勿逕送上級法院」。
                                      書記官  呂宬樂
中    華    民    國   100    年    10    月    26    日
本案論罪科刑法條：
毒品危害防制條例第4條
製造、運輸、販賣第一級毒品者，處死刑或無期徒刑；處無期徒
刑者，得併科新臺幣2千萬元以下罰金。
製造、運輸、販賣第二級毒品者，處無期徒刑或7年以上有期徒
刑，得併科新臺幣1千萬元以下罰金。
製造、運輸、販賣第三級毒品者，處5年以上有期徒刑，得併科
新臺幣7百萬元以下罰金。
製造、運輸、販賣第四級毒品者，處3年以上10年以下有期徒刑
，得併科新臺幣3百萬元以下罰金。
製造、運輸、販賣專供製造或施用毒品之器具者，處1年以上7年
以下有期徒刑，得併科新臺幣1百萬元以下罰金。
前五項之未遂犯罰之。
附表一：
┌──┬────┬───────┬──────────┐
│編號│販賣對象│交易過程      │   罪          刑   │
├──┼────┼───────┼──────────┤
│ 1  │黃隆俊  │如事實欄一、(一)│黃詳芸販賣第一級毒品│
│    │        │              │，累犯，處有期徒刑拾│
│    │        │              │伍年拾月。販賣第一級│
│    │        │              │毒品所得新臺幣玖萬元│
│    │        │              │沒收，如全部或一部不│
│    │        │              │能沒收時，以其財產抵│
│    │        │              │償之。              │
├──┼────┼───────┼──────────┤
│ 2  │黃隆俊  │如事實欄一、(二)│黃詳芸販賣第一級毒品│
│    │        │              │未遂，累犯，處有期徒│
│    │        │              │刑玖年。扣案如附表二│
│    │        │              │編號1之第一級毒品海 │
│    │        │              │洛因5包（驗餘總淨重 │
│    │        │              │57.81公克，純度78.06│
│    │        │              │％，純質淨重45.25公 │
│    │        │              │克）沒收銷燬之。附表│
│    │        │              │二編號2、3所示物品均│
│    │        │              │沒收。              │
└──┴────┴───────┴──────────┘
附表二：（扣案物品）
┌──┬─────┬──────────┬──────────┐
│編號│品    名  │  數      量        │   用          途   │
├──┼─────┼──────────┼──────────┤
│ 1  │海洛因    │5包（驗餘總淨57.81公│供販賣所查獲        │
│    │          │克，純度78.06％，純 │                    │
│    │          │質淨重45.25公克）   │                    │
├──┼─────┼──────────┼──────────┤
│ 2  │上開毒品外│5個                 │供販賣海洛因之用    │
│    │包裝袋    │                    │                    │
├──┼─────┼──────────┼──────────┤
│ 3  │行動電話  │1具                 │供附表一編號1、2販賣│
│    │          │（含門號0000000000號│海洛因之用          │
│    │          │SIM卡1張）          │                    │
├──┼─────┼──────────┼──────────┤
│ 4  │玻璃球吸管│1個                 │與本案無關          │
├──┼─────┼──────────┼──────────┤
│ 5  │行動電話  │1具                 │與本案無關          │
│    │          │（含門號0000000000號│                    │
│    │          │SIM卡1張）          │                    │
├──┼─────┼──────────┼──────────┤
│ 6  │行動電話  │1具                 │與本案無關          │
│    │          │（含門號0000000000號│                    │
│    │          │SIM卡1張）          │                    │
└──┴─────┴──────────┴──────────┘